【裁判字號】    92,上訴,505
【裁判日期】    920513
【裁判案由】    詐欺等
【裁判全文】
臺灣高等法院刑事判決                            九十二年度上訴字第五五號
    上  訴  人  臺灣臺北地方法院檢察署檢察官
    被      告  乙○○
右上訴人因被告侵占案件，不服臺灣臺北地方法院九十一年度易緝字第一九八號，中
華民國九十二年一月十日第一審判決（起訴案號：臺灣臺北地方法院檢察署八十二年
度偵字第九五一六號）提起上訴，本院判決如左：
    主  文
原判決撤銷。
乙○○意圖為自己不法之所有，而侵占自己持有他人之物，處拘役拾日，如易科罰
金，以佰元折算壹日。
    事  實
一乙○○於民國八十二年三月五日上午九時五十五分許，在台北市○○區○○路鴻玖
  小客車租賃有限公司（代表人丙○○，現已更名為久鴻小客車租賃有限公司，代表
  人楊勝凱，下稱久鴻公司）以每日租金新台幣（下同）二千三百元之代價，向該公
  司承租車號ＦＦ─０六五六號自用小客車一輛，約定租期三日，至八十二年三月八
  日上午九時五十五分期滿，詎乙○○於租期屆滿後，未依約繳納租金及歸還上開自
  用小客車，竟自斯時起，意圖為自己不法之所有，將上開車輛侵占入已，並避不見
  面。嗣於同年四月二十九日始經久鴻公司派員於汐止地區尋獲該車，而查悉上情。
二案經丙○○訴由臺灣臺北地方法院檢察署檢察官偵查起訴。
    理  由
一訊據被告乙○○對右揭於八十二年三月五日向久鴻公司租車，逾租期未繳納租金，
  亦未交還車輛，而車輛嗣經久鴻公司於同年四月二十九日自行尋回等事實，固坦承
  不諱，但否認伊有何侵占之犯行，辯稱：因為當時伊離婚，才想租車出去散散心，
  後來逾期未還，也沒有錢繳租金，所以才不敢和告訴人聯絡，伊並沒有侵占的意思
  ，願和告訴人和解云云。惟查：
  (一)被告於八十二年三月五日向久鴻公司以每日租金二千三百元之代價承租車號ＦＦ
    ─０六五六號自用小客車一輛，約定租期三日，至八十二年三月八日上午九時五
    十五分租期屆滿後，被告仍未歸還，經久鴻公司報警協尋，始於同年四月二十九
    日經久鴻公司派員尋獲該車，期間被告非但未付任何租金，且避不見面，亦從未
    與久鴻公司聯絡等情，業據告訴人代表人丙○○及代理人甲○○指訴歷歷（見八
    十二年偵查卷第一頁告訴狀反面，原審卷第四０頁，本院卷第二五、二八頁），
    亦為被告所坦認無誤（見原審卷第四七頁，本院卷第三六頁），復有汽車出租約
    定切結書及被告當時留存之
    卷第三頁）可稽，堪信為真實。至被告陳稱：伊有付前三天租金，借了二十幾天
    狀陳稱：四十五天後於民國八十二年四月十九日（經查為四月二十九日）於台北
    市南港區（經查台北縣為汐止地區）找到車輛等語（見原審卷第五一頁），與前
    揭事證不符，當係彼等記憶有誤，均非可採，附此敘明。
  (二)被告雖辯稱伊無侵占之意思，惟查，被告既僅租車三日，自應於租期屆滿時返還
    車輛，縱被告所稱伊離婚心情不好，無錢繳交租金等情屬實，衡諸常情，亦應與
    久鴻公司聯絡商討還款方式；又縱令被告意欲就車輛租金賴帳不還，亦應將車輛
    放置之地點告知久鴻公司，以利久鴻公司取回車輛，詎被告捨此方式不為，而駕
    車隱匿無蹤，並持續占有使用該部車輛，直至久鴻公司派人四處搜尋後於汐止地
    區尋獲該車，始由久鴻公司取回。是按諸一般經驗法則，由被告隱匿車輛避不見
    面，亦始終不曾出面或以電話連絡還車，持續占有使用該車達四十五日始被尋獲
    之客觀行為觀之，當可推知被告心中已存有將該車輛據為已有，占為己用之意思
    ，亦即易持有為所有之意思，是其主觀上確已具備侵占該車輛之故意。從而，被
    告辯稱伊並無侵占之意思，只是沒錢還不敢出面云云，顯係事後圖卸之詞，不足
    採信。
  (三)綜上，本件事證明確，被告犯行堪予認定，應依法論科。
二核被告所為係犯刑法第三百三十五條第一項之侵占罪。再查被告行為後，刑法第四
  十一條己於九十年一月四日修正，同年月十日經總統公布施行之，修正後之刑法第
  四十一條規定：「犯最重本刑為五年以下有期徒刑以下之刑之罪，而受六個月以下
  有期徒刑或拘役之宣告，因身體、教育、職業、家庭之關係或其他正當事由，執行
  顯有困難者，得以一元以上三元以下折算一日，易科罰金。但確因不執行所宣告之
  刑，難收矯正之效，或難以維持法秩序者，不在此限。」「併合處罰之數罪，均有
  前項情形，其應執行之刑逾六月者，亦同。」；該規定與修正前刑法第四十一條規
  定：「犯最重本刑為三年以下有期徒刑以下之刑之罪，而受六個月以下有期徒刑或
  拘役之宣告，因身體、教育、職業、家庭之關係，執行顯有困難者，得以一元以上
  三元以下折算一日，易科罰金。」比較，修正後之規定將可諭知易罰金之罪由犯最
  重本刑為三年以下有期徒刑以下之刑之罪擴大至犯最重本刑為五年以下有期徒刑以
  下之刑之罪，故以修正後之規定較有利於被告，是依刑法第二條第一項前段之規定
  ，應適用裁判時之法律即修正後之刑法第四十一條第一項前段規定對被告所犯之罪
  諭知易科罰金之折算標準。至檢察官起訴原認被告係犯刑法第三百三十九條第一項
  之詐欺取財罪及同法第三百三十五條第一項之侵占罪，兩罪間並成立牽連犯之裁判
  上一罪關係，惟檢察官於原審已具狀表明就起訴書所載被告尚犯刑法第三百三十九
  條第一項詐欺取財罪嫌，係屬誤引，而予更正（見原審卷第五六頁），本院經核無
  誤，爰不就起訴書所載詐欺取財罪部分另行論駁，附此說明。
三原審詳查後以被告主觀犯意不能證明，而諭知被告無罪之判決，固非無見。惟依本
  件事證，衡諸一般經驗法則，已足堪認定被告確有侵占前揭車輛之故意，檢察官上
  訴指摘原判決不當，為有理由，應由本院予以撤銷改判。爰審酌被告之品行、犯罪
  之動機、目的、手段及犯罪後坦承客觀犯行，並已清償部分積欠之租金六萬元，為
  告訴人所承認（見本院卷第三八頁）等一切情狀，量處如主文第二項所示之刑，並
  諭知易科罰金之標準。
四據上論斷，應依刑事訴訟法第三百六十九條第一項前段、第三百六十四條、第二百
  九十九條第一項前段，刑法第二條第一項前段、第三百三十五條第一項、第四十一
  條第一項前段（修正後），罰金罰鍰提高標準條例第一條前段、第二條，判決如主
  文。
本案經檢察官張秋雲到庭執行職務。
中      華      民      國    九十二    年      五      月     十三     日
                              臺灣高等法院刑事第四庭
                                  審判長法  官  蔡  永  昌
                                        法  官  李  英  豪
                                        法  官  徐  昌  錦
右正本證明與原本無異。
不得上訴。
                                        書記官  吳  金  來
中      華      民      國    九十二    年      五      月      十四    日
附錄    本判決論罪科刑法條：
中華民國刑法第三百三十五條
意圖為自己或第三人不法之所有，而侵占自己持有他人之物者，處五年以下有期徒刑
、拘役或科或併科一千元以下罰金。
前項之未遂犯罰之。


司法院資訊處製作；財團法人民間司法改革基金會備份。
